臺灣高等法院高雄分院刑事判決　　　 100年度交上易字第73號
上　訴　人
即　被　告　俞小欽
上列上訴人因過失傷害案件，不服臺灣高雄地方法院100 年度交
易字第4 號中華民國100年4月29日第一審判決（起訴案號：臺灣
高雄地方法院檢察署99年度偵字第11064 號），提起上訴，本院
判決如下：
     主  文
上訴駁回。
     事  實
一、俞小欽未領有普通輕型機車之駕駛執照，竟仍於99年1 月5
    日（起訴書誤載為同年月7 日）上午7 時55分許，無照騎乘
    車牌號碼ZHN-798 號普通輕型機車，沿高雄市三民區○○○
    路由北往南方向行駛，於行經民族一路529 之6 號（起訴書
    誤載為526 之9 號）前時，本應注意車前狀況，於超車時並
    應與前車左側保持半公尺以上之間隔，且應隨時採取必要之
    安全措施，而依當時天候晴、日間自然光線、柏油路面乾燥
    、無缺陷、無障礙物，並無不能注意之情事，俞小欽竟疏未
    注意及此，即貿然在未保持上開安全距離之狀況下，自左後
    方超越前方同向行駛由許妙穗所騎乘之車牌號碼ZHN-798 號
    普通輕型機車，致其右手臂與許妙穗所騎乘上開機車之左方
    後照鏡發生碰撞，許妙穗因而人車倒地，並受有左下肢擦傷
    、胸腹部鈍傷併左側第9 至12肋骨骨折、左側遲發性血胸、
    左側肺挫傷之傷害。俞小欽於肇事後停留在現場，向據報前
    往現場處理、尚不知肇事者為何人之員警坦承肇事，並自願
    接受裁判。
二、案經許妙穗訴由臺灣高雄地方法院檢察署檢察官偵查起訴。
    理  由
壹、證據能力部分：
    被告以外之人於審判外之陳述，雖不符同法第159 條之1 至
    第159 條之4 之規定，但經當事人於審判程序同意作為證據
    ，法院審酌該言詞陳述或書面陳述作成時之情況，認為適當
    者，亦得為證據，同法第159 條之5 第1 項定有明文。本判
    決所引用之傳聞證據，均經本院依法踐行調查證據程序，當
    事人於審判程序亦同意作為證據，本院審酌證據資料作成時
    之情況，並無違法不當及證明力明顯過低之瑕疵，且無依法
    應排除其證據能力之情形，認以之作為證據應屬適當，故有
    證據能力。
貳、實體部分：
一、上揭犯罪事實，業經被告俞小欽於原審法院審理時供認不諱
    （見原審二卷第30頁），其於本院審理中亦承認其有過失（
    見本院卷第36頁），核與證人即告訴人許妙穗指訴之情節大
    致相符，復有道路交通事故現場圖、道路交通事故調查報告
    表、道路交通事故談話紀錄表、高雄醫學大學附設中和紀念
    醫院診斷證明書、高雄市車輛行車事故覆議鑑定委員會鑑定
    意見書、覆議意見書及現場照片等件在卷可稽（見警卷第18
    至22、24至27頁、偵卷第34、39頁、警卷第10頁背面至11頁
    ）。按汽車行駛時，駕駛人應注意車前狀況及兩車併行之間
    隔，並隨時採取必要之安全措施；而汽車超車時，並應於前
    車左側保持半公尺以上之間隔超過，道路交通安全規則第94
    條第3 項、第101 條第1 項第5 款分分別定有明文。本院審
    酌被告於超車時未與前方同向行駛由告訴人所騎乘之上開機
    車保持安全間隔，致與告訴人發生碰撞，使告訴人人車倒地
    並受有前揭傷害，而依當時天候晴、日間自然光線、柏油路
    面乾燥、無缺陷、無障礙物，並無不能注意之情事，惟被告
    仍疏未注意致生本件事故，是被告之過失行為與告訴人所受
    傷害結果間，自有相當因果關係，當可認被告之自白核與事
    實相符，本件事證明確，被告犯行洵堪認定，應依法論科。
二、核被告所為，係犯刑法第284 條第1 項前段之過失傷害罪。
    被告於本件車禍發生時未考領普通輕型機車駕駛執照，亦未
    具有其他較高等級車類駕駛資格等情，業據被告於原審審理
    中供承明確（見原審二卷第14頁），並有道路事故調查報告
    表、證號查詢汽車、機車駕駛人資料各1 紙在卷可資佐證（
    見警卷第19頁、原審二卷第33頁、原審一卷第16頁），是被
    告無照駕駛系爭機車致告訴人受傷，應依道路交通管理處罰
    條例第86條第1 項加重其刑。又被告於肇事後留在事故現場
    ，主動向前往事故現場處理，且尚不知肇事者為何人之員警
    坦承肇事，嗣並接受裁判之事實，業據被告於偵查中供稱：
    「發生碰撞後，我嚇了一跳，忘了踩剎車，後來稍微往前一
    點，我車子才停下來，車子停住後，就到告訴人旁邊扶起告
    訴人，後來救護車就到現場了，且警察到場時，我有跟警察
    說，停在前面的車子是我的」等語（見偵卷第26至27頁），
    核與證人即告訴人於偵查中所證稱：「被告有留在現場，被
    告撞到我後，車子停在前方，後來被告跟1 位阿伯一起扶我
    到路邊等救護車及警察來」之情節大致相符（見偵卷第25頁
    ），又觀以被告之道路交通事故談話紀錄表（見警卷第21頁
    ），其製作地點記載為「現場」，而依該紀錄表之記載，亦
    見被告有詳述本件肇事經過之情事，足認被告於肇事後，確
    有留在現場並向尚不知何人為肇事者之員警承認肇事等情，
    經核符合刑法第62條前段自首之規定，爰依法減輕其刑，並
    與前揭加重部分，依法先加而後減之。
三、原審認被告罪證明確，因而適用道路交通管理處罰條例第86
    條第1 項，刑法第284 條第1 項前段、第62條前段、第41條
    第1 項前段，刑法施行法第1 條之1 規定，並審酌被告疏未
    注意與他車間之安全間隔即貿然超車，致與告訴人所騎乘之
    上開車輛發生碰撞，使告訴人受有前開傷勢，惟念其犯後於
    尚知坦承犯行，以及其學歷為國小畢業、家境勉持等一切情
    狀，量處有期徒刑2 月，並諭知如易科罰金以新臺幣1 千元
    折算1 日。其認事用法，核無不合，量刑亦屬允當。被告上
    訴意旨認原審量刑過重，指摘原判決不當，為無理由，應予
    駁回。
四、另被告上訴理由狀中，請求調閱車禍現場監視影帶，然該車
    禍現場並無監視系統可供調閱，有高雄市政府警察局鼎金派
    出所警員鄭昆燁職務報告1 紙可稽（見警卷第14頁），惟本
    院認依前述證據已足證明被告本案罪責；再被告雖於本院審
    理中，與告訴人達成和解（見本院100 年度交附民上字第5
    號和解筆錄），但尚未實際賠償告訴人之損害，故難認其犯
    後有徹底悔意，而應從輕量刑，附此敘明。
據上論斷，應依刑事訴訟法第368條，判決如主文。
本案經檢察官高碧霞到庭執行職務。
中    華    民    國  100     年    9     月    28    日
                    刑事第六庭  審判長法  官  翁慶珍
                                      法  官  孫啟強
                                      法  官  石家禎
以上正本證明與原本無異。
不得上訴。
中    華    民    國   100    年    9     月    28    日
                                      書記官  黃月瞳
附錄本判決論罪科刑法條：
中華民國刑法第284條
（過失傷害罪）
因過失傷害人者，處 6 月以下有期徒刑、拘役或 5 百元以下罰
金，致重傷者，處 1 年以下有期徒刑、拘役或 5 百元以下罰金
。
從事業務之人，因業務上之過失傷害人者，處 1 年以下有期徒
刑、拘役或 1 千元以下罰金，致重傷者，處 3 年以下有期徒刑
、拘役或 2 千元以下罰金。